臺灣臺北地方法院交通事件裁定　　　　　　　　　　九十一年度交聲更字第一七號
　　原處分機關　台北市交通事件裁決所
　　受 處分 人　甲○○　男　二十二歲（民國○○○年○月○日生）
右列受處分人因違反道路交通管理處罰條例案件，對於臺北市交通事件裁決所中華民
國八十九年八月一日所為之處分（原處分案號：北市裁三字第裁00－000000
號），聲明異議，經本院於九十年十二月三十一日以九十年度交聲字第七四六號裁定
後，受處分人提起抗告，經台灣高等法院於九十一年三月二十八日以九十一年度交抗
字第二二六號裁定發回本院更為裁定，本院裁定如左：
    主      文
原處分撤銷。
甲○○不罰。
    理      由
一、按法院受理交通事件，準用刑事訴訟法之規定，道路交通管理處罰條例第八十九
    條前段定有明文，是最高法院七十六年台上字第四九八六號判例「認定犯罪事實
    所憑之證據，雖不以直接證據為限，間接證據亦包括在內，然而無論直接證據或
    間接證據，其為訴訟上之證明，須於通常一般之人均不致有所懷疑，而得確信其
    為真實之程度者，始得據為有罪之認定，倘其證明尚未達到此一程度，而有合理
    之懷疑存在而無從使事實審法院得有罪之確信時，即應由法院為諭知被告無罪之
    判決。」所揭示刑事訴訟法上法院認定事實之最重要原則之一－即認定被告有罪
    ，就該有罪事實不能有任何之合理懷疑存在（beyond the reasonable doubt）
    之原則於法院審理行為人違反道路交通管理處罰條例案件時，當有其適用，易言
    之，法院於審理行為人違反道路交通管理處罰條例案件，當踐行完畢調查證據之
    程序後，為事實之認定時，如就原處分機關所認定之行為人違規之事實仍有合理
    之訴訟上懷疑，而無法百分之百確信行為人確有該當於道路交通管理處罰條例各
    該處罰條文之構成要件事實時，此際即應依訴訟上之待證事實「倘有懷疑，則從
    被告之利益作解釋」（in dubi opro reo）之證據法則，作對受處分人有利之認
    定。
二、本件原處分機關認受處分人即異議人甲○○於八十八年十二月二十日零時二分許
    ，駕駛車號ＡＶＹ－○九一號重機車，行經台北市○○○路○段時，為台北市政
    府警察局中正第二分局警備隊員警王文興攔停，並以受處分人駕駛該部機車「酒
    後駕車經酒測測定值為○．三三毫克／升超過法定值○．二五毫克／升」，違反
    道路交通管理處罰條例（舊法）第三十五條第一項第一款規定之行為掣單舉發，
    而因受處分人未依限到案，原處分機關乃於八十九年八月一日依前揭道路交通管
    理處罰條例第三十五條第一項第一款、違反道路交通管理事件統一裁罰標準及處
    理細則第四十四條第一項（均舊法）之規定逕行裁處異議人罰鍰新台幣（以下同
    ）壹萬貳仟元並吊扣駕駛執照六個月。
三、訊據受處分人堅決否認有任何違反道路交通管理處罰條例前揭規定之行為，辯稱
    ：被舉發當日不是伊本人，案發當日是林吉祥開車的，當時是他酒後駕車，ＡＶ
    Ｙ－○九一號機車不是伊所有，伊自己的機車車號是ＢＪＴ－三○七號、ＴＹＧ
    －三二二號，林吉祥後來有把紅單給伊看，拿三千元叫伊去繳，伊不願意等語，
    經查：本件依舉發通知單上所示，舉發當時違規人所駕駛之機車車號為ＡＶＹ－
    ○九一號，而該機車之車主為林招治，有舉發通知單及並經本院調閱ＡＶＹ－○
    九一號車籍資料附卷可憑，經本院傳喚證人林招治到庭證稱：伊有一部ＡＶＹ－
    ○九一號機車，於八十八年十二月二十日沒有將車子交給甲○○，伊不認識甲○
    ○，林吉祥是伊女兒的朋友等語；次查，本件舉發通知單，駕駛人姓名雖為甲○
    ○，但收受通知聯者簽章欄，原簽有林吉祥姓名，嗣遭劃去，改寫甲○○（見本
    院九十年交聲字第七四六號卷第六頁）；而舉發員警王文興於本院九十一年十月
    十四日調查時供明舉發單上簽名部分是當時違規之人寫的，且王文興警員稱舉發
    當時之存根聯已找不到（當日訊問筆錄參照）；而依舉發單上「代保管物件欄」
    亦註明「未扣」，本院亦無從查證王文興警員舉發當日究竟是憑何人之身分證件
    或其他證件登載在舉發通知單上，則本件是否確為受處分人違規，抑或由林吉祥
    冒名為之，否則為何原簽寫林吉祥之姓名？不無疑義；又經本院函查台北市監理
    處，受處分人甲○○名下確有ＢＪＴ－三○七、ＴＹＧ－三二二號二部機車，有
    台北市監理處九十一年十一月八日函檢附之車籍電腦資料附卷可憑；是受處分人
    辯稱其在員警舉發當日並未駕駛ＡＶＹ－○九一號機車酒後駕車，應可堪採信，
    因此本件舉發單既有上開疑義，又無其他積極證據足以證明受處分人即為舉發員
    警所攔停之人，依前揭訴訟上之待證事實「倘有懷疑，則從被告之利益作解釋」
    （in dubi opro reo）之證據法則，自應作對受處分人有利之認定，認其所為上
    開辯解為屬可採。
四、綜上所述，原處分機關所認定受處分人有前開違反道路交通管理處罰條例之違規
    事實，因本件舉發通知單有上開疑義，又無其他積極證據足以證明受處分人即為
    舉發員警所攔停之人，自應作對受處分人有利之認定，原處分機關不察，遽對受
    處分人為前開裁決，即難認為允當，應認受處分人之異議為有理由，自應由本院
    將原處分撤銷，改諭知受處分人不罰，以資適法。
據上論斷，應依道路交通案件處理辦法第二十條前段，裁定如主文。
中      華      民      國     九十一   年     十二     月    二十五    日
                                    臺灣臺北地方法院交通法庭
                                        法  官  吳  淑  惠
右正本證明與原本無異。
如不服本裁定，應於裁定送達後五日內向本院提出抗告狀。
                                         書記官  林  淑  卿
中      華      民      國     九十一   年     十二     月    二十五    日
